【裁判字號】    89,訴,186
【裁判日期】    890627
【裁判案由】    偽證等
【裁判全文】
臺灣高雄地方法院刑事判決                          八十九年度訴字第一八六號
    公  訴  人  臺灣高雄地方法院檢察署檢察官
    被      告  丁○○
    選任辯護人  尤挹華律師
右列被告因偽證等案件，經檢察官提起公訴（八十八年度偵字第一三九三八號），本
院判決如左：
    主  文
丁○○無罪。
    理  由
一、公訴意旨如附件。
二、按犯罪事實應依證據認定之，無證據不得推定其犯罪事實。又不能證明被告犯罪
    ，應諭知無罪之判決，刑事訴訟法第一百五十四條、第三百零一條第一項分別定
    有明文。次按，偽證罪之成立，以虛偽陳述之證人已於供前或供後具結為其成立
    要件之一，刑法第一百六十八條規定極明，所謂具結，係指依法有具結義務之人
    ，履行其具結義務而言，若在法律不得令其具結之人，而誤命其具結者，即不發
    生具結之效力，縱於具結後為虛偽陳述，仍不具備刑法第一百六十八條偽證罪之
    要件，最高法院二十八年上字第三一二號、三十年非字第二四號判例意旨可資參
    照。
三、公訴人認被告涉犯刑法第二百十六條、第二百十四條及同法第一百六十八條罪嫌
    ，無非以告訴人庚○○之指述，且有被告之證人結文一紙附卷可稽，為其論據，
    訊據被告堅決否認有公訴人所指之登載不實及偽證之犯行，辯稱：關於高雄縣彌
    陀鄉文安村辦公室生產福利基金設置要點確有經文安村八十二年度第一次臨時村
    民代表大會決議，並於通過該設置要點後，旋即選舉基金管理委員等語。經查：
    依據彌陀鄉公所彌鄉字第四二二六號文，文安村確有於八十一年七月六日發文彌
    陀鄉公所主旨為八十二年度第一次臨時村民大會會議有議決通過文安村辦公室生
    產福利基金設置要點及基金服務小組人員，並附上開議案之議決書及委員名冊，
    此有彌鄉文村字第００七號文及彌陀鄉民字第四二二六號函在卷可稽，復經證人
    莊連樹即當時彌陀鄉公所祕書並兼文安村八十二年度第一次臨時村民代表大會主
    席於本院審理時到庭證述當時開村民大會時確有討論通過文安村辦公室生產福利
    基金設置要點等語（見本院八十九年三月十七日審判筆錄），且證人莊連樹於上
    開文安村彌鄉文村字第００七號發文向彌陀鄉報備之文件，亦經其親自蓋章確認
    ，亦足認當時開會確有討論此一議案，另證人己○、甲○○、壬○○、乙○○、
    丙○○亦到庭證述渠等係文安村八十二年度第一次臨時村民代表大會通過文安村
    辦公室生產福利基金設置要點後，根據該要點所選出之管理委員等語（見本院八
    十九年三月十七日審判筆錄），復證人戊○○即前高雄縣彌陀鄉課員證述當初八
    十二年度第一次臨時村民代表大會開會後有二份決議案分二次發文彌陀鄉公所報
    備等語（見本院八十九年三月十七日審判筆錄），而告訴人庚○○於本院審理時
    亦供述當初開會究竟討論何議題亦不記得了等語（見本院八十九年三月十七日審
    判筆錄），是以，被告所辯，八十二年度第一次臨時村民大會會議有議決通過文
    安村辦公室生產福利基金設置要點等語，應非子虛。此外復查無其他積極證據足
    認被告有何不實登載之犯行，自亦無難認被告有何虛偽之陳述，況依偽證罪之構
    成要件為以虛偽陳述之證人已於供前或供後具結為前提，而被告因恐自己受刑事
    追訴或處罰本得拒絕證言，並依同法第一百八十六條第四款之規定亦不得令其具
    結，是以，被告縱有於台灣高雄地方法院八十六年度訴字第三一九五號庚○○侵
    占案中供前具結，揆諸前揭意旨，不能謂有具結之效力，縱於具結後為虛偽陳述
    ，仍不具備刑法第一百六十八條偽證罪之要件。此外，復查無其他積極證據足資
    證明被告有何公訴人所指之犯行，既不能證明被告犯罪，自應為無罪之諭知。
四、至於同案被告辛○○俟到案後另行審結，併此敘明。
據上論斷，應依刑事訴訟法第三百零一條第一項，判決如主文。
中      華      民     國     八十九    年      六      月    二十七    日
                                      臺灣高雄地方法院刑事第二庭
                                          法  官  廖  建  瑜
右正本證明與原本無異。
如不服本判決，應於判決送達後十日內，向本院提出上訴狀。
                                          書記官  歐  文  政
中    華    民    國      八十九      年      七      月      一      日


司法院資訊處製作；財團法人民間司法改革基金會備份。
